臺灣高等法院臺中分院刑事判決　　　94年度交上易字第1202號
上　訴　人　臺灣臺中地方法院檢察署檢察官
被　　　告　甲○○
上列上訴人因被告過失致死等案件，不服臺灣臺中地方法院94年
度交易字第287號中華民國94年7月29日第一審判決（起訴案號：
臺灣臺中地方法院檢察署94年度偵字第7077號），提起上訴，本
院判決如下：
    主 　 文
上訴駁回。
    事 　 實
一、甲○○與鄭邱秀麗為同居男女朋友，於民國94年4月12日20
    時許，2人在臺中縣豐原市○○路○段634巷9號甲○○租處飲
    酒後因故發生爭吵，甲○○離家徒步前往其停放於臺中縣豐
    原市○○路○段199號「帝亞游泳池」後方空地停車場之車牌
    號碼ＪＺ─6780號自用小客車駕駛座內睡覺。嗣同日23時許
    ，鄭邱秀麗騎車牌號碼Ｇ5Ｊ─670號機車前往上開停車場尋
    找甲○○，並下車拍打前開自用小客車之駕駛座車窗要求甲
    ○○回家睡覺，甲○○遂準備倒車駕駛車輛返家，其明知飲
    酒後已達不能安全駕駛汽車之程度不得駕車，且汽車倒車時
    ，應顯示倒車燈光或手勢後，謹慎緩慢倒車，並應注意其他
    行人，而依當時情形，雖為夜間且下雨而地面濕潤，然路面
    則無其他障礙物，並無不能注意之情事，竟疏於注意車後方
    鄭邱秀麗之行向，貿然倒車，遂於倒車時撞擊鄭邱秀麗倒地
    ，致其受有右股骨脫臼、左右前胸皮下合併肌肉出血及14
    支肋骨骨折造成氣胸、血胸之傷害，甲○○隨即以電話請其
    雇主夫妻張燕及詹秀美到場協助報警送醫，鄭邱秀麗仍於
    同年4月12日23時30分許不治死亡。甲○○隨後並經警測得
    其呼氣酒精濃度高達每公升1．33毫克。
二、案經臺中縣警察局豐原分局報請臺灣臺中地方法院檢察署檢
    察官偵查起訴。
    理 　 由
一、上開事實，業據被告甲○○坦承不諱，核與證人張燕與詹
    秀美於偵查中證述之情節相符，並有現場圖、現場照片12張
    、行政院衛生署豐原醫院診斷證明書附卷可稽，而被告經警
    測得其呼氣中酒精濃度高達每公升1．33毫克，亦有呼氣酒
    精濃度測試單一紙在卷足憑。而被害人鄭邱秀麗係因上開車
    禍致其受有右股骨脫臼、左右前胸廣泛皮下合併肌肉出血及
    合併14支肋骨骨折造成氣胸、血胸而不治死亡，亦經臺灣臺
    中地方法院檢察署檢察官督同檢驗員相驗及法醫師複驗解剖
    明確，並製有相驗屍體證明書、驗斷書及解剖紀錄各1份在
    卷可證。按服用酒類不能安全駕駛動力交通工具之認定，參
    考德國、美國之認定標準，對於酒精濃度呼氣已達每公升零
    點五五毫克或血液濃度達百分之零點一一以上，肇事率為一
    般正常人之十倍，應認為已達不能安全駕駛之標準（法務部
    88年5月18日88年度法檢字第1669號函參照），被告所測得
    吐氣中所含酒精濃度高達每公升1．33毫克，其駕駛車輛之
    注意能力已因飲酒而較平日為低，且復發生本件事故，顯已
    達不能安全駕駛動力交通工具之程度甚明。次按汽車駕駛人
    酒精濃度超過規定標準不得駕駛汽車。又汽車倒車時，應顯
    示倒車燈光或手勢後，謹慎緩慢後倒，並應注意其他車輛及
    行人，道路交通管理處罰條例第35條第1項第1款及道路交通
    安全規則第110條第2款分別定有明文。被告駕車自應注意上
    開規定，而依當時路況又無不能注意之情形，竟疏於注意，
    於上開時地酒醉貿然倒車，致撞及被害人鄭邱秀麗，造成被
    害人鄭邱秀麗受有上述之傷害而送醫不治死亡，被告之行為
    自有過失，且被害人鄭邱秀麗之死亡係因被告之過失行為所
    致，其間具有相當因果關係，是被告之犯行洵堪認定。
二、核被告所為，係犯刑法第276條第1項之過失致死罪及同法第
    185條之3之不能安全駕駛罪。被告所犯上開二罪間，犯意各
    別，犯罪構成要件互殊，應予分論併罰。又被告酒醉駕車因
    而致人死亡，依法應負刑事責任，所犯過失致死部分應依道
    路交通管理處罰條例第86條第1項之規定加重其刑。另被告
    甲○○雖於事故後隨即以電話請其雇主夫妻張燕及詹秀美
    到場協助報警送醫，然被告於員警到場後先否認犯行，辯稱
    被害人係自行騎車跌倒受傷，嗣經員警發現被告身上有抓傷
    之痕跡及被害人鄭邱秀麗所穿之雨衣上面有一條機油，員警
    即懷疑係被告所為，經員警至被告租處採證後，被告始向員
    警承認其為肇事者一情，業據員警乙○○於本院審理時證述
    明確，顯然被告於員警到場處理時並無自首犯行及接受裁判
    之意思，係員警根據被告身上有抓傷之痕跡及被害人鄭邱秀
    麗所穿之雨衣上面有一條機油，已合理懷疑係被告所為之後
    ，被告始向員警承認其係肇事者，是被告並不符合自首之規
    定，附此敘明。原審審理結果，認被告犯上述之罪，依刑法
    第185條之3、第276條第1項、第51條第5款，道路交通管理
    處罰條例第86條第1項，罰金罰鍰提高標準條例第1條前段之
    規定，審酌被告酒醉後已不能安全駕駛，仍不顧公眾之安危
    ，貿然駕駛車輛倒車，造成被害人鄭邱秀麗死亡，並審酌被
    告過失程度之輕重、被告肇事後之態度及迄今尚未與被害人
    家屬達成民事和解並賠償損害等一切情狀，分別量處如原判
    決主文所示之刑，並定其應執行之刑，經核其認事用法及量
    刑均為妥適。按量刑輕重係屬事實審法院得依職權自由裁量
    之事項，苟已斟酌刑法第57條各款所列情狀而未逾越法定刑
    度，不得遽指為違法（最高法院72年度台上字第6696號、75
    年度台上字第7033號判例要旨參照）；且在同一犯罪事實與
    情節，如別無其他加重或減輕之原因，下級審量定之刑，亦
    無過重或失輕之不當情形，則上級審法院對下級審法院之職
    權行使，原則上應予尊重（最高法院85年度台上字第2446號
    裁判意旨參照）。原審審酌被告上開情狀，分別量處如原判
    決主文所示之刑，並定其應執行之刑，其量刑已堪稱妥適。
    檢察官上訴意旨認被告仍未對被害人家屬為任何民事賠償，
    因認原判決量刑過輕云云，而任意指摘原判決量刑不當，自
    不足取，其此部分之上訴為無理由，自應駁回其上訴。另檢
    察官上訴意旨雖謂：被害人鄭邱秀麗於被告倒車時，斷無站
    立於車後，竟仍遭被告倒車撞擊，甚而致死，足見被告倒車
    之快，致被害人鄭邱秀麗不及閃避，其撞擊力之強，足取人
    之性命，顯見被告係駕駛自用小客車以高速倒車之方式，故
    意撞擊被害人鄭邱秀麗於死，非屬過失致死，而屬故意殺人
    云云。經訊據被告堅決否認有殺人之故意，辯稱：因當時下
    雨視線不好，伊未看到被害人鄭邱秀麗始不慎於倒車時撞到
    被害人鄭邱秀麗等語，經查：被告當時已飲酒過量，已如上
    述，其精神已有恍惚，其注意能力已因飲酒而較平日為低，
    故其未看到被害人鄭邱秀麗，才造成本件車禍，已如上述。
    況且，依臺灣臺中地方法院檢察署解剖紀錄記載：「三、死
    者被撞擊之部位為上半身，故推定死者應為蹲姿故才又造成
    右股骨之脫臼（撞擊方向與力量），正因為是蹲姿，故駕駛
    者有可能未看到死者才造成此意外。」益見被告係因疏忽始
    肇事。此外並無其他證據足資證明被告有殺人之故意，是被
    告所辯其無殺人之故意，係因未看到被害人鄭邱秀麗始不慎
    於倒車時撞到被害人等語，尚屬可信。檢察官上開上訴意旨
    認被告係故意殺人，自不足取，其此部分之上訴，亦為無理
    由，應予駁回。
據上論結，應依刑事訴訟法第368條，判決如主文。
本案經檢察官丙○○到庭執行職務。
中　　華　　民　　國　　94　　年　　11　　月　　16　　日
                刑事第八庭  審判長法　官　羅　得　村
                                  法　官　紀　文　勝
                                  法　官　巫　政　松
上列正本證明與原本無異。
本件被告不得上訴，檢察官對於被告所犯法條若有爭執仍得上訴
。
如不服本判決應於收受送達後十日內向本院提出上訴書狀，其未
敘述上訴之理由者並得於提起上訴後十日內向本院補提理由書（
均須按他造當事人之人數附繕本）。
                                  書記官　陳　妙　瑋
中　　華　　民　　國　　94　　年　　11　　月　　17　　日
附錄論罪科刑法條：
刑法第185條之3
服用毒品、麻醉藥品、酒類或其他相類之物，不能安全駕駛動力
交通工具而駕駛者，處一年以下有期徒刑、拘役或三萬元以下罰
金。
刑法第276條第1項
因過失致人於死者，處二年以下有期徒刑、拘役或二千元以下罰
金。                                                　Ｉ
